【裁判字號】    96,交簡上,24
【裁判日期】    970128
【裁判案由】    過失傷害
【裁判全文】
臺灣宜蘭地方法院刑事判決            96年度交簡上字第24號
上  訴  人
即  被  告  乙○○
上列上訴人即被告因犯過失傷害案件，不服本院羅東簡易庭於中
華民國96年9月26日所為96年度羅交簡字第170號第一審判決（聲
請簡易判決處刑案號：96年度偵字第2085號），提起上訴，本院
合議庭為第二審判決如下：
    主  文
原判決撤銷。
乙○○過失傷害人，處拘役肆拾日，如易科罰金，以新臺幣壹仟
元折算壹日，減為拘役貳拾日，如易科罰金，以新臺幣壹仟元折
算壹日。
    事  實
一、乙○○於民國95年11月22日上午9時許，駕駛車號CL-7750號
    自用小客車，沿宜蘭縣蘇澳鎮○○路往蘇澳火車站方向行駛
    ，行經宜蘭縣蘇澳鎮○○路與蘇南路路口蘇澳火車站前廣場
    時，本應注意行經無號誌之交岔路口時，應減速慢行，做隨
    時停車之準備，而依當時天候陰、日間自然光線、路面乾燥
    、無缺陷、無障礙物、視距良好並無不能注意之情事，竟疏
    未注意減速慢行，即貿然通過上開路口，適有甲○○騎乘車
    號PPD-431號機車沿宜蘭縣蘇澳鎮○○路往北方向行駛，亦
    疏未注意行經無號誌之交岔路口，少線道車應停讓多線道車
    先行，致使乙○○所駕駛之小客車左前方車身與甲○○所騎
    乘機車發生撞擊，甲○○因而受有胸部挫傷、腹部鈍傷、右
    手肘橈骨頭骨折之傷害。乙○○肇事後，於警方據報前往現
    場處理尚未知悉肇事人前，坦白承認其為肇事者，並自首願
    接受裁判。
二、案經甲○○訴請臺灣宜蘭地方法院檢察署檢察官偵查後聲請
    簡易判決處刑。
   理  由
一、訊據上訴人即被告乙○○固坦承於上開時地駕車肇事致使甲
    ○○受有胸部挫傷等情不諱，惟矢口否認有何過失之行為，
    辯稱：伊當時已減速慢行，沒有過失，告訴人甲○○除胸部
    挫傷外其餘之傷勢非伊所造成云云。經查：
（一）上開事實，業據告訴人甲○○於警詢及偵查中指述甚詳，
      復有道路交通事故調查報告表、道路交通事故現場圖、現
      場照片、羅東博愛醫院診斷證明書、自首情形紀錄表在卷
      可稽，核與告訴人甲○○所指述之情節相符，自堪信為真
      實。
（二）被告雖辯稱當時其已減速慢行而無過失云云，然依道路交
      通事故現場圖所示，被告與告訴人車輛撞擊位置係在宜蘭
      縣蘇澳鎮○○路與蘇南路口，而被告之汽車斜停放路口，
      告訴人之機車倒在被告汽車之右前方，地上並留有輪印及
      刮地痕長約3.8公尺等情觀之，若被告當時確有減速慢行
      ，當不致於撞擊後在地面上留有長約3.8公尺之刮地痕，
      再參以證人丙○○於本院審理時證稱：「因為當時我們準
      備要停放商店那邊，我們注意右後方及右邊是否有車，我
      們準備要靠右停車，撞倒之後才知道有機車從左邊行駛過
      來」等語（見本院卷第37頁筆錄），顯見被告當時確係由
      太平路要往蘇南路方向行駛並要找車位停車，而被告因見
      有車位準備往前方靠右，因此疏未減速慢行注意左方車況
      ，致使被告車輛左前方與告訴人之機車發生撞擊肇事甚明
      ，則被告既行經該無號誌之交岔路口，本應減速慢行，作
      隨時停車之準備，其竟疏未注意減速慢行即貿然前行，致
      使告訴人之機車閃煞不及而發生撞擊肇事，被告所為實具
      有過失無誤。且縱告訴人未注意行經無號誌岔路口少線道
      車應停讓多線道車先行亦與有過失，然亦無礙於被告過失
      責任之成立，故被告辯稱其無過失云云，顯無可採，其所
      為具有過失，實堪以認定，臺灣省基宜區車輛行車事故鑑
      定委員會亦同此認定，此亦有鑑定意見書在卷可參。
（三）至被告雖辯稱告訴人所受之腹部鈍傷、右手肘橈骨頭骨折
      之傷害並非伊所造成云云，然告訴人於當日車禍後隨即於
      當日下午2時38分許至羅東博愛醫院急診入院，而住院接
      受治療，其受有胸部挫傷、腹部鈍傷、右手肘橈骨頭骨折
      之傷害，此有羅東博愛醫院開立之診斷證明書附卷可稽，
      故可知告訴人當日確係因本件車禍事故而受有上開傷害無
      誤，被告上開辯解，亦屬卸責之詞，不足為據。從而，被
      告應注意行經無號誌之交岔路口應減速慢行，並依當時狀
      況並無不能注意之情事，竟疏未注意減速慢行而肇事，其
      所為具有過失，而其過失行為，與告訴人因本件車禍而受
      傷間，具有相當因果關係亦堪認定，故本件事證明確，被
      告過失傷害之犯行堪以認定，應依法論科。
二、核被告所為，係犯刑法第284條第1項前段之過失傷害罪。原
    審對被告論罪科刑，固非無見。惟查：被告於肇事後於警方
    據報前往現場處理尚未知悉肇事人前，坦白承認其為肇事者
    ，並自願接受裁判，此有自首情形紀錄表在卷可按，原審漏
    未依刑法第62條前段減輕其刑，尚有未洽。被告以其並無過
    失為由上訴雖無理由，然原判決既有上述可議，自應由本院
    撤銷改判。爰審酌被告之過失程度、告訴人所受之傷勢、被
    告迄今未與告訴人達成民事和解及犯罪後態度等一切情狀，
    量處如主文第2項所示之刑，並諭知易科罰金之折算標準。
    又本件犯罪時間在96年4月24日以前，合於中華民國九十六
    年罪犯減刑條例之規定，爰依中華民國九十六年罪犯減刑條
    例減其宣告刑2分之1，並諭知易科罰金之折算標準。
據上論斷，依刑事訴訟法第455條之1第1項、第3項、第369條第1
項前段、第364條、第299條第1項前段，刑法第284條第1項前段
、第62條前段、第41條第1項前段，刑法施行法第1之1條第1項前
段、第2項，中華民國九十六年罪犯減刑條例第2條第1項第3款、
第7條、第9條，判決如主文。
本案經檢察官張立言到庭執行職務
中    華    民    國    97    年    1     月    28    日
                  刑事第二庭審判長法  官  黃永勝
                                  法  官  陳映佐
                                  法  官  鄭貽馨
以上正本證明與原本無異。
本件不得上訴
                                  書記官  林嘉萍
中    華    民    國    97    年    1     月    30    日
附錄本案論罪科刑法條全文：
中華民國刑法第284條
因過失傷害人者，處 6 月以下有期徒刑、拘役或 5 百元以下罰
金，致重傷者，處1年以下有期徒刑、拘役或5百元以下罰金。
從事業務之人，因業務上之過失傷害人者，處 1 年以下有期徒刑
、拘役或1 千元以下罰金，致重傷者，處 3 年以下有期徒刑、
拘役或2千元以下罰金。


司法院資訊處製作；財團法人民間司法改革基金會備份。
